【裁判字號】    98,基小,1495
【裁判日期】    980928
【裁判案由】    給付租金等
【裁判全文】
臺灣基隆地方法院小額民事判決         98年度基小字第1495號
原      告  財政部國有財產局臺灣北區辦事處基隆分處
法定代理人  甲○○
訴訟代理人  乙○○
被      告  己○○○
被      告  楊建璋
被      告  戊○○
被      告  丙○○
被      告  丁○○
上列當事人間請求給付租金事件，本院於中華民國98年９月14日
辯論終結，茲判決如下：
    主  文
被告應共同給付原告新臺幣伍萬參仟柒佰玖拾元及其中之新臺幣
肆萬伍仟玖佰元自民國九十八年七月十八日起至清償日止按年息
百分之五計算之利息。
原告其餘之訴駁回。
訴訟費用新臺幣壹仟元由被告連帶負擔。
本判決命被告給付部分，得為假執行。
    事實及理由要領
一、本件原告係以被告５人為原承租人楊林阿蝦之繼承人，於楊
    林阿蝦死亡後，共同繼受承租人之地位，積欠租金未付，而
    聲請本院對被告５人發支付命令；被告５人於收受支付命令
    後，雖僅其中之丙○○對支付命令提出異議，惟因被告５人
    於繼承楊林阿蝦之遺產（即繼受承租人之地位）後，並未分
    割，對原告所負給付租金之債務為「公同共有債務」（參見
    民法第0831條及第1151條），其訴訟標的對於被告５人必須
    合一確定，依民事訴訟法第56條之規定，丙○○對於支付命
    令提出異議，其效力即於其他４人，故本件應以被告５人為
    共同被告。又被告己○○○未於言詞辯論期日到場，惟無民
    事訴訟法第0386條所列之各種情形，爰准原告聲請，此部分
    由其一造辯論而為判決。均先予敘明。
二、原告起訴主張：被告之母楊林阿蝦於民國（下同）93年５月
    ３日向原告承租坐落基隆市○○區○○段第0652地號國有土
    地１筆（下稱承租土地），約定租賃期間自94年１月１日起
    至100.年12月31日止共計６年，租金為每月新臺幣（下同）
    1,275.元，並以６個月為１期（即每期7,650.元），於每年
    之６月及12月底前繳交，雙方訂有「國有基地租賃契約書」
    １件為證。詎楊林阿蝦自95年７月起即未依約繳交租金，經
    查楊林阿蝦已於94年９月21日死亡，原告乃於98年６月11日
    函請楊林阿蝦之繼承人（即被告５人）向原告辦理繼承換約
    手續並繳清欠租，詎被告５人迄未依限辦理。經查：楊林阿
    蝦之繼承人均未聲明拋棄繼承或限定繼承，此有本院98年６
    月19日基院惠民科字第009769號函可稽，依法自應繼受楊林
    阿蝦之承租人地位，並負繳清欠租之義務。而截至目前為止
    ，被告５人應給付原告自95年７月起至98年６月止共６期之
    租金合計45,900元及違約金7,890.元，詎迭向被告５人催討
    ，均未獲置理等情，為此依租賃契約及繼承之法律關係，提
    起本件訴訟，請求判命被告５人應連帶如數給付，並加給自
    98年７月18日（即支付命令送達被告之翌日）起至清償日止
    按年息５％計算之利息（本件原係原告聲請本院對被告５人
    發支付命令，被告丙○○於法定期間內以該債務尚有糾葛為
    由，對支付命令向本院提出異議，應以「支付命令之聲請」
    視為「起訴」）。
三、被告己○○○經本院合法通知，未於言詞辯論期日到場，亦
    未提出書狀為任何聲明或陳述。被告丙○○曾於98年８月17
    日言詞辯論期日到場自認原告主張之事實屬實，惟以：希望
    繼承人能分割負擔債務，伊願意支付其中之５分之１等語；
    嗣被告４人於98年９月14日言詞辯論期日，均以：伊等經濟
    有困難，希望能分期清償等語，資為抗辯。
四、查原告主張之上開事實，業據被告（除己○○○外）到場自
    認屬實，並有原告提出之「國有基地租賃契約書」、本院98
    年６月19日惠民科字第009769號函、楊林阿蝦及被告等之戶
    籍謄本、原告通知繼承人等換約及繳款通知函（影本附卷，
    原本發還）、電腦列印之「繳款通知書」及被告欠繳租金暨
    違約金明細表各１件在卷可資佐證（經核與原告所述相符）
    ，原告之主張自堪信為真實。
五、按「繼承人自繼承開始時，除本法另有規定外，承受被繼承
    人財產上之一切權利、義務。但權利、義務專屬於被繼承人
    本身者，不在此限。」民法第1148條第１項定有明文。查本
    件被告５人之被繼承人楊林阿蝦就承租土地與原告簽訂「國
    有基地租賃契約」所生之租賃關係，並非專屬於楊林阿蝦本
    身者（即得為繼承之標的），於94年９月21日楊林阿蝦死亡
    後，依上開民法第1148條第１項規定，自應由被告等楊林阿
    蝦之繼承人所承受，亦即自94年９月22日起，就承租土地所
    成立之「租賃關係」乃存在於原告與被告等楊林阿蝦之繼承
    人之間，被告等楊林阿蝦之繼承人因繼承而承受「承租人」
    之地位，享有使用承租土地之權利，並負有給付租金之義務
    。而被告等人積欠原告之租金乃94年９月21日楊林阿蝦死亡
    後之95年７月起至98年６月止共６期合計45,900元及違約金
    7,890.元，從而原告依租賃契約及繼承之法律關係，訴請被
    告５人如數給付，自屬正當，應予准許。惟被告５人於繼承
    楊林阿蝦之遺產（即繼受承租人之地位）後，並未分割，對
    於原告所負給付租金之債務為「公同共有債務」（參見民法
    第0831條及第1151條），已如上述；而「公同共有債務」對
    外之效力，應由各共同債務人以「共同財產」對外負責，於
    共同財產外，各共同債務人尚須以「個人固有財產」負第二
    次之責任（參見鄭玉波著「論準共有之債及公同共有之債」
    乙文）；故原告請求被告５人「連帶給付」，尚嫌無據，應
    不准許（應命「共同給付」為是）。而被告丙○○抗辯：希
    望繼承人能分割負擔債務，伊願意支付其中之５分之１云云
    ，亦不可採。又「有無資力償還，乃係執行問題，不得據為
    不負履行義務之抗辯。」（參見最高法院19年度上字第1733
    號判例）。被告５人均抗辯：伊等經濟有困難，希望能分期
    清償云云，既為原告所拒絕，亦不可採。均併予敘明。
六、訴訟費用（即裁判費）1,000.元，依民事訴訟法第78條及第
    85條第２項之規定，應由敗訴之被告連帶負擔，爰依民事訴
    訟法第0436條之19第１項之規定，一併確定其數額如主文第
    ３項所示。
七、本件命被告給付部分，係適用小額訴訟程序所為被告敗訴之
    判決，依民事訴訟法第0436條之20規定，應依職權宣告假執
    行，爰依職權宣告之。
八、據上論結，本件原告之訴為有理由，依民事訴訟法第78條、
    第85條第２項、第0436條之19第１項、第0436條之20，判決
    如主文。
中    華    民    國    98    年     9    月    28    日
                  基隆簡易庭法      官  林金發
以上正本係照原本作成。
對於本件判決如有不服，應於收受送達後20日內向本院提出上訴
書狀，上訴於本院合議庭，並按他造當事人之人數附具繕本。
當事人之上訴，非以判決違背法令為理由不得為之，上訴狀應記
載上訴理由，表明下列各款事項：
(一)原判決所違背之法令及其具體內容。
(二)依訴訟資料可認為原判決有違背法令之具體事實。
中    華    民    國    98    年     9    月    28    日
                            法院書記官  莊國南


司法院資訊處製作；財團法人民間司法改革基金會備份。
